【裁判字號】    89,上訴,1524
【裁判日期】    890930
【裁判案由】    偽造有價證券
【裁判全文】
臺灣高等法院臺中分院刑事判決              民國八十九年度上訴字第一五二四號
    上  訴  人  臺灣臺中地方法院檢察署檢察官
    被      告  丁○○
    指定辯護人  本院公設辯護人  丙○○
右上訴人因被告偽造有價證券案件，不服臺灣臺中地方法院中華民國八十九年五月十
六日第一審判決（民國八十九年度訴字第四一○號，起訴案號：臺灣臺中地方法院檢
察署民國八十八年度偵字第一四七○○號），提起上訴，本院判決如左：
    主      文
上訴駁回。
    事  實
一、丁○○未曾受有期徒刑以上刑之宣告，欲出售己有信託登記戊○○名下之坐落台
    中市○○路三十之四號房屋，且為塗銷上開房屋之第二順位抵押權人甲○○之抵
    押權（新臺幣三百萬元）登記，為徵求甲○○同意出具清償證明書，以辦理塗銷
    登記，除交付甲○○三百萬元本金、十二萬五千元利息外，甲○○尚要求償還四
    十萬元利息，丁○○明知戊○○所交付之印鑑章係供己辦理房屋過戶之用，且未
    曾同意或授權共同簽發本票清償上開房屋之抵押權利息債務，竟於八十四年十二
    月十五日某時，在上開房屋處意圖供行使（塗銷抵押權登記）之用，盜用戊○○
    之印章蓋於附表所示本票上，與丁○○為共同發票人，同時接續簽發如附表所示
    本票二紙，而偽造屬於有價證券之本票，並將之交付甲○○作為清償上開四十萬
    元抵押權利息債務之用。嗣因屆期不獲兌現，經甲○○持上開本票聲請裁定後，
    戊○○始知悉上情。
二、案經戊○○訴請臺灣臺中地方法院檢察署檢察官偵查起訴。
    理  由
一、訊據被告對於右揭偽造戊○○名義簽發本票之事實坦承不諱，惟辯稱：係甲○○
    在其住處教唆伊盜蓋戊○○印章為共同發票人云云。經查：右揭事實業據被害人
    戊○○指述綦詳，並有被告所偽造之本票影本二張在卷可稽，且被告亦坦承上開
    本票上戊○○之印文係其盜蓋後交予甲○○，並有原審法院八十八年度票字第七
    二四三號民事裁定附於偵查卷內可證，至於被告辯稱上開偽造有價證券犯行，係
    遭甲○○教唆下所為云云，既為證人甲○○堅詞否認，且參酌被告及證人甲○○
    均於偵查中稱當時在場之證人劉興棵、林足蜂之證詞：「在甲○○家，丁○○沒
    有開本票之行為，去甲○○家是要拿塗銷抵押權之清償證明，沒有開本票這個動
    作。在民權路甲○○家時，沒有看到或聽到甲○○有要丁○○在本票上蓋戊○○
    印章這件事」（見偵卷第四十五頁反面）等情無訛，益徵附表所示本票上戊○○
    之印文，並非甲○○要求被告盜蓋甚明。是以被告辯稱戊○○之印文係受甲○○
    之教唆所為，自嫌無據。其偽造有價證券之事證，已臻明確，犯行堪以認定。
二、核被告所為，係犯刑法第二百零一條第一項之偽造有價證券罪。被告盜用戊○○
    之印章，持以蓋用，用以偽造戊○○之本票，交付甲○○，用以清償債務，其行
    使偽造有價證券之低度行為應為偽造之高度行為所吸收，且所盜用之印章，為偽
    造有價證券之階段行為，均應包括於偽造有價證券罪之內，不另論罪，至於盜取
    他人印章持以蓋用，當然產生該印章之印文，不應再論以盜用印文罪，亦非盜用
    印章行為為盜用印文行為所吸收。被告同時地接續以戊○○之名義偽造二紙本票
    ，是僅應成立一偽造有價證券罪。被告偽造有價證券之犯行固值非難，惟究其原
    因係因欲塗銷己有信託登記於戊○○名下之抵押權登記，該抵押債務之債務人係
    被告個人，戊○○僅為物上保證人，與抵押權人間無任何債權債務關係，被告為
    徵求抵押權人同意出具清償證明書，而冒用當時抵押物品即上開房屋之登記人戊○○之名義與伊個人共同簽發附表所示本票，以支付抵押債務之利息，足見其應
    係一時失慮，疏未慮及戊○○僅係當時抵押標的物之登記名義人，與抵押權人間
    並無何債權債務關係，損及戊○○之權益，以致觸法，並無謀此不法利益之意圖
    ，且此部分尚與一般偽造有價證券擾亂金融秩序之經濟犯罪不同，其犯罪情狀在
    客觀上足以引起一般同情，如予宣告法定最低度之有期徒刑三年猶嫌過重，其犯
    罪情節顯堪憫恕，爰依刑法第五十九條之規定，予以酌減。
三、原審因依刑法第二百零一條第一項、第五十九條、第七十四條第一款、第二百零
    五條、罰金罰鍰提高標準條例第一條前段，爰審酌被告犯罪之動機、目的、手段
    、素行良好，所偽造之本票僅二張、實際上對於社會金融秩序之擾亂不大及犯罪
    後坦認罪愆，頗具悔意，犯後態度尚佳之態度等一切情狀，量處有期徒刑一年八
    月。及以被告前未曾受有期徒刑以上刑之宣告，有臺灣臺中地方法院檢察署刑案
    資料查註紀錄表一份附卷可按，被告坦承犯行，深具悔意，其經此教訓，當知警
    惕戒慎而無再犯之虞，本院綜核各情，認其所受上開宣告之刑，以暫不執行為適
    當，爰併予宣告緩刑三年，以啟自新。再被告所偽造之附表所示之本票二紙，發
    票人「戊○○」部分，均應依法併為沒收之諭知，核無違誤。上訴人上訴意旨，
    雖謂被告偽造戊○○名義之本票，使甲○○誤信其真正而同意塗銷抵押權，已損
    及甲○○之權益，且迄未清償甲○○之債務，宣告緩刑誠有未當云云。第查，被
    告係要求甲○○出具清償證明（本金）始偽簽上開本票，故該本票係為清償抵押
    權之利息債務，並非塗銷抵押權之本金，故被告之犯罪情節尚屬輕微，參諸本件
    原係戊○○提起告訴，且被害人甲○○於本院亦不否認二年間貸借三百萬元予被
    告，已取得一百十四萬餘元利息等情，原審為緩刑之宣告，並無不當，上訴殊無
    理由，應予駁回。
四、被告經合法傳喚無正當理由，未於審判期日到庭，爰不待其陳述逕行判決。
據上論斷，應依刑事訴訟法第三百六十八條、第三百七十一條，判決如主文。
本案經檢察官乙○○到庭執行職務。
中      華      民      國    八十九      年      九      月   三十     日
                              臺灣高等法院臺中分院刑事第七庭
                                    審判長法  官  林  榮  龍
            法  官  謝  說  容
                                          法  官  黃  日  隆
右正本證明與原本無異。
如不服本判決應於收受送達後十日內向本院提出上訴書狀，其未敘述上訴之理由者並
得於提起上訴後十日內向本院補提理由書（均須按他造當事人之人數附繕本）。
                                          書記官  林  端  容
中      華      民      國    八十九      年      十      月    三      日
                                                                        Ｋ
附表
編號  票號  發票日    到期日    發票人            面額（新台幣）
0  000000  00.12.15  85.1.27   丁○○、戊○○    二十萬元
0  000000  00.12.15  85.3.27   同右              二十萬元


司法院資訊處製作；財團法人民間司法改革基金會備份。
